臺灣板橋地方法院交通事件裁定　　　　96年度交聲字第1439號
原處分機關　交通部公路總局臺北區監理所
異　議　人
即受處分人　甲○○
上列受處分人因違反道路交通管理處罰條例案件，對於交通部公
路總局臺北區監理所於民國96年9 月6 日所為之北監營裁字第裁
40-C00000000號、第裁40-C00000000號裁決處分，聲明異議，本
院裁定如下：
    主  文
異議駁回。
    理  由
一、原處分意旨略以：異議人即受處分人甲○○所有車牌號碼CK
    P-117 號重型機車，於民國96年7 月29日12時22分許，沿臺
    北縣樹林市○○街往鶯歌方向行駛，行經八德街、啟智街交
    岔路口因闖紅燈，經警鳴笛示意攔停，異議人拒絕停車接受
    稽查，而逃逸，並於行駛至下一個交岔路口即八德街、復興
    路交岔路口時，紅燈右轉復興路，改往山佳方向行駛，有闖
    紅燈、拒絕停車接受稽查而逃逸之違規行為，經臺北縣政府
    警察局樹林交通分隊（下簡稱原舉發機關）員警填製臺北縣
    政府警察局北縣警交字第C00000000 號、第C00000000 號舉
    發違反道路交通管理事件通知單（下稱舉發通知單）逕行舉
    發。嗣經交通部公路總局臺北區監理所（下簡稱原處分機關
    ）於96年9 月6 日以北監營裁字第裁40-C00000000號、第裁
    40-C00 000000 裁決書（下簡稱裁決書）各裁處異議人罰鍰
    新臺幣（下同）1,800 元、3,000 元，並各記違規點數3 點
    、1 點。
二、異議意旨略以：舉發單1 張記載伊右轉復興路往山佳方向逃
    逸，另1 張記載伊往八德街地下道直行，往鶯歌方向逃逸，
    往山佳與往鶯歌係不同方向，伊如何在同一時間在二地違規
    ，且當天伊並沒有行駛八德街地下道直行往鶯歌，也沒聽到
    、看到警員攔檢伊，且亦無錄影帶或照片證明伊有違規等語
    。
三、按汽車駕駛人駕車行經有燈光號誌管制之交岔路口闖紅燈者
    ，處1,800 元以上5,400 元以下罰鍰；汽車駕駛人，駕駛汽
    車有違反本條例之行為，經交通勤務警察或依法令執行交通
    稽查任務人員制止時，不聽制止或拒絕停車接受稽查而逃逸
    者，除按各該條規定處罰外，處3,000 元以上6,000 元以下
    罰鍰；汽車駕駛人有第60條第1 項、53條第1 項之情形者，
    各記違規點數1 點、3 點；又汽車駕駛人闖紅燈、不服指揮
    稽查而逃逸者，得對汽車所有人逕行舉發處罰，道路交通管
    理處罰條例第7 條之2 第1 項第1 款、第4 款、第53條第1
    項、第60條第1 項、第63條第1 項第1 款、第3 款分別定有
    明文。
四、經查：
(一)、本件異議人即受處分人甲○○所有之車牌號碼CKP-117 號重
    型機車，於96年7 月29日12時22分許，沿臺北縣樹林市○○
    街往鶯歌方向行駛，行經八德街、啟智街交岔路口因闖紅燈
    ，經警鳴笛示意攔停，異議人拒絕停車接受稽查，而逃逸，
    並於行駛至下一個交岔路口即八德街、復興路交岔路口時，
    紅燈右轉復興路，改往山佳方向行駛，有闖紅燈、拒絕停車
    接受稽查而逃逸之違規行為，經原舉發機關員警逕行舉發，
    嗣經原處分機關各裁處異議人罰鍰1,800 元、3,000 元，並
    各記違規點數3 點、1 點等情，有前揭舉發通知單、裁決書
    、交通部公路總局臺北區監理所送達證書各2 紙及臺北縣政
    府警察局樹林分局96年9 月4 日北縣警樹交裁字第09600248
    17號書函1 紙在卷可稽。
(二)、按交通警員製單舉發違反道路交通處罰條例所列之違規事實
    ，本質上為行政處分，係公務員基於職務上權力，依法就特
    定之具體事件所為具有公法上效果之單方行政行為，基於公
    務員為公法上行為具有公信力之原則，該行政處分當可被推
    定為真正。反之，若謂公務員一切行政行為均須預留證據以
    證其實，則國家行政勢必窒礙難行，據此，刑事訴訟法就犯
    罪證據有關之規定中與屬行政秩序罰之交通違規裁罰本質不
    合之部分，自不在準用之列。本此公信原則，立法者以道路
    交通管理處罰條例第92條第3 項之授權，賦予行政機關訂定
    違反道路交通管理事件統一裁罰基準及處理細則，使執勤員
    警得當機處分，以達其維護交通秩序、安全之行政目的。證
    人即警員洪明松於本院審理中到庭具結證稱：「（請陳述本
    件舉發之經過。）我在96年7 月29日11點到1 點服巡邏勤務
    ，與另1 名蔡警員在樹林市○○街與啟智街口取締闖紅燈，
    當時我與另1 名蔡姓警員攔停時，有1 部三陽黑色RV150 ，
    攔停他時，當時有3 個車道，我們有鳴笛並示意他停車，該
    騎士作閃避的動作，往下一個十字路口右轉復興路逃逸，我
    就直接拿紙筆把他車牌號碼、廠牌、顏色紀錄下來，於下班
    回去查車籍資料，庭呈當天查證記錄，就逕行舉發。」、「
    （當天的騎士是否就是在場的異議人？）我只記得當天的騎
    士身材微胖，但是因為他戴安全帽，沒有看到臉。」、「（
    異議人的身材是否與當天的騎士類似？）身材差不多都是稍
    微肥胖。」、「（當天站立的位置是在八德街與啟智街口的
    何處？）八德街是直行，啟智街與復興路平行，我們是站立
    在啟智街與復興路之八德街上。」、「（當天的天氣、光線
    如何？）都良好。」、「（當天確實有看到那部機車是黑色
    ？）是的。」、「（當天闖紅燈的人是否有往地下道逃逸？
    ）沒有，復興路是在地下道的前面，他就直接紅燈右轉復興
    路。」、「（你們當時是否有騎機車去追該名騎士？）我們
    當天是開巡邏車，停在停車格，並沒有去追緝。」、「（三
    陽RV150 是否就是騎士座墊有凹下去，乘客坐墊突出的那種
    款式？）是。」、「（異議人住處大安路距離該舉發地點多
    遠？）中間只要經過文化街就可以抵達八德街。」等語（見
    本院96年12月28日訊問筆錄）。此外，並有車籍查詢- 基本
    資料詳細畫面1 紙在卷可憑。而臺北縣樹林市○○街與啟智
    街、復興路交岔，啟智街與復興路平行等情，業據證人即警
    員洪明松於本院審理中證述屬實，並有證人繪製之道路圖及
    臺北縣樹林市○○街之地圖各1 紙在卷可稽。又原舉發機關
    及原處分機關自始僅稱違規當時係異議人於樹林市○○街、
    啟智街口闖紅燈（八德街直行往鶯歌方向），樹林市○○街
    、啟智街口鳴笛並示意攔停後，違規不服取締而右轉往復興
    路山佳方向逃逸」，異議人2 次違規地點是在同一地點，且
    舉發通知單是指異議人於八德街之行車方向，是指往鶯歌方
    向，並未指稱異議人行經八德街地下道往鶯歌行駛，異議人
    辯稱舉發機關認其於96年7 月29日12時22分同時在二地違規
    ，且看到伊行駛到八德地下道直行往鶯歌，且臺北縣樹林市
    ○○街並未與復興路交岔等語，顯與事實不符，可見其虛。
    何況該違規地點在異議人所自承之住所（即臺北縣樹林市○
    ○路323 巷10弄6 號3 樓）附近，異議人與該地點確有地緣
    關係，且異議人亦供承：「（你的機車是什麼廠牌？）三陽
    ，150cc 。」、「（三陽RV150 是否就是騎士座墊有凹下去
    ，乘客坐墊突出的那種款式？）沒有錯。」等語（見本院96
    年12月28日訊問筆錄）。本案證人即警員洪明松與異議人素
    不相識，自無仇怨，要無刻意扭曲事實取締異議人之理，且
    異議人之身材壯碩，機車顏色、款式明顯，依證人陳述之舉
    發經過，當無誤認誤判之可能，其復已具結擔保所言屬實，
    本院經查亦無任何證據可證其有何捏造事實違法取締之不法
    情事，因此本院認洪明松警員本於維護交通秩序、安全職責
    所為之取締，應屬合法、正確之舉發，異議人事後空言否認
    前開違規行為，所辯尚無足採。
五、綜上所述，異議人上開所辯，係事後卸責之詞，委不可採，
    異議人有闖紅燈、拒絕停車接受稽查而逃逸之違規行，均堪
    認定。從而，原處分機關依道路交通管理處罰條例第53第1
    項、第60條第1 項之規定，分別裁罰受處分人罰鍰1,800 元
    、3,000 元，並依同條例第63條第1 項第3 款、第1 款之規
    定各記違規點數3 點、1 點，依照上開說明，並無不合，應
    予維持，本件異議為無理由，應予駁回。
據上論斷，應依道路交通案件處理辦法第19條，裁定如主文。
中　　華　　民　　國　　96　　年　　12　　月　　31　　日
                    交通法庭    法　官  曾正耀
以上正本證明與原本無異
如不服本裁定應於送達後5 日內向本院提出抗告狀
                                書記官　陳淑怡
中　　華　　民　　國　　97　　年　　1 　　月　　3 　　日
